【裁判字號】    97,簡上,96
【裁判日期】    970523
【裁判案由】    妨害公務
【裁判全文】
臺灣高雄地方法院刑事判決              97年度簡上字第96號
上  訴  人
即  被  告  乙○○
                      之2
上列上訴人即被告因妨害公務案件，不服本院中華民國96年11月
2 日96年度簡字第5735號第一審簡易判決（聲請簡易判決處刑案
號：臺灣高雄地方法院檢察署96年度偵字第23043 號），提起上
訴，本院管轄之第二審合議庭判決如下：
    主  文
原判決撤銷。
乙○○犯妨害公務執行罪，累犯，處有期徒刑陸月，如易科罰金
，以新臺幣壹仟元折算壹日。
    事  實
一、乙○○前因妨害自由案件，經臺灣高等法院高雄分院以91年
    上訴字第86號判處有期徒刑6 月確定，甫於民國94年3 月22
    日執行完畢。詎仍不知悔改，於96年8 月7 日20時許，在高
    雄縣梓官鄉台17線附近某檳榔攤飲用啤酒後，仍駕駛車牌號
    碼ZQ-1725 號自小客車欲返家，嗣於同日20時5 分許，行經
    高雄縣彌陀鄉○○○路與鹽埕大路交岔路口時，不慎與沿高
    雄縣彌陀鄉○○○路由北往南方向行駛，蘇和來所駕駛之車
    牌號碼ZK-0851 號自小客車發生擦撞。員警王正吉據報前往
    處理，發覺乙○○酒後駕駛自小客車肇事，遂要求乙○○配
    合呼氣酒精濃度測試，詎乙○○不服從員警實施酒測之程序
    ，隨後員警依法將乙○○帶回高雄縣政府警察局岡山分局橋
    頭分駐所1 樓辦公室內，欲實施酒測及製作筆錄，乙○○竟
    基於妨害公務之犯意，明知王正吉當時係依法執行職務之公
    務員，仍在上開辦公室內，以強暴方式對員警咆哮、辱罵三
    字經（台語）、推址錄影機及員警手臂，而妨害員警公務之
    執行。
二、案經高雄縣政府警察局岡山分局報告臺灣高雄地方法院檢察
    署檢察官聲請簡易判決處刑。
    理  由
一、按「被告以外之人於審判外之言詞或書面陳述，除法律有規
    定者外，不得作為證據。」刑事訴訟法第159 條第1 項固定
    有明文。惟按「被告以外之人於審判外之陳述，雖不符前四
    條之規定，而經當事人於審判程序同意作為證據，法院審酌
    該言詞陳述或書面陳述作成時之情況，認為適當者，亦得為
    證據。當事人、代理人或辯護人於法院調查證據時，知有第
    159 條第1 項不得為證據之情形，而未於言詞辯論終結前聲
    明異議者，視為有前項之同意。」刑事訴訟法第159 條之5
    亦規定甚明。經查本判決以下所引傳聞證據，均經被告於本
    院準備程序時，表示同意作為證據，本院審酌上開證據作成
    時，並無違背法令程序之情況，認為以之作為本案之證據亦
    屬適當，是均有證據能力。
二、訊據上訴人即被告 (下稱被告)乙 ○○固坦承有於上時、地
    因不服員警實施酒測程序，當場對員警咆哮、罵以三字經等
    語，並有抗拒警方案件處理、推扯錄影機及拉扯警員手臂等
    行為，惟辯稱：伊罵三字經是口頭禪，無侮辱警員之意；而
    在警局會這樣做，是因為肇事現場覺得警員處理不當，心理
    不平，情緒難以控制所致，並無妨害公務之犯意云云。經查
    ：
(一)據證人即警局警員王正吉於97年5月9日本院審理時到庭具結
    證述：依法肇事雙方都要進行酒測，肇事對方蘇和來已經做
    完酒測了，伊等要求被告進行酒測，但被告不配合，一直大
    鬧說為什麼要做酒測，被告一直鬧還罵伊等三字經，伊等告
    知被告這樣可能涉犯妨害公務罪嫌，但被告還是不配合，所
    以伊等才將被告以手銬銬起來，被告仍動手搶蒐證錄影機等
    語在卷，其供述前後一致，且核與證人即現場處理警員蘇秋
    霖於同日本院審理時具結證述：在派出所，伊等先對蘇和來
    進行酒測，做完後，要對被告也進行酒測，但被告就大聲咆
    哮，不願意配合，警員王正吉便告知被告，這樣的行為是妨
    害公務，被告當時想要拉扯錄影機，但拉不到，被告咆哮及
    拉扯過程中，有講三字經等語相符，復有警局蒐證光碟、翻
    拍照片、職務報告書、酒精濃度測試表、觀察測試紀錄表、
    道路交通事故現場圖、道路交通事故調查報告表(一)(二)、交通
    事故現場照片等在卷可按，是被告有妨害公務之犯行，堪以
    認定。
(二)被告雖另辯稱因在肇事現場遭他人毆打，故情緒難以控制云
    云，然被告對究竟係何人毆打伊乙節，始終無法具體指明或
    提出何證據足供證明之，且查證人即被告友人甲○○於97年
    5 月9 日本院審理時證述：伊到現場時並沒有看到打架，是
    聽被告說被5 、6 個人打等語，亦非屬親眼見聞者，是尚難
    採信。又被告辯稱三字經是口頭禪云云，然按衡諸一般社會
    通念，遭人以三字經辱罵，自含有貶抑、侮辱社會地位及人
    格評價之意，被告所辯，顯係事後卸責之詞，委不足採。
(三)綜上所述，被告妨害公務及侮辱公務員犯行，事證明確，應
    依法論科。
三、核被告所為，係犯刑法第135 條第1 項妨害公務罪及刑法第
    140 條第1 項之侮辱公務員罪。被告一行為同時觸犯上開兩
    罪，應依刑法第55條規定論以想像競合，從一重處斷。檢察
    官爰引起訴法條雖漏列被告所犯刑法第140 條第1 項之罪名
    ，然此與起訴犯罪事實既有想像競合之裁判上一罪關係，本
    院自得予以審理，合先敘明。被告前因妨害自由案件，經臺
    灣高等法院高雄分院以91年上訴字第86號判處有期徒刑6 月
    確定，甫於94年3 月22日執行完畢乙情，有臺灣高等法院被
    告前案紀錄表在卷，其於有期徒刑執行完畢後五年內，因故
    意再犯本件有期徒刑以上之罪，應依刑法第47條第1 項規定
    ，論以累犯，並加重其刑。原審以被告涉犯妨害公務罪罪證
    明確，予以論罪科刑，固非無見，惟查，原審漏未審酌被告
    另有於同地點內，當場以三字經侮辱警員之行為，而此與上
    開妨害公務罪間具有想像競合之裁判上一罪關係，應從一重
    之刑法第135 條第1 項處斷，是尚有未洽。被告以其並無意
    妨害公務，亦無意侮辱公務員為由，提起上訴，並無理由，
    惟原判決既有前開瑕疵，自應由本院予以撤銷改判。爰審酌
    被告酒醉駕車（每公升0.1 毫克），竟於警員依法執行職務
    時公然辱罵警員，並以上述強暴方式妨害公務之執行，有損
    公權力威信，造成之損害自非輕微，且被告於犯罪後猶飾詞
    狡卸，毫無悔意，素行非佳，業如前述，惟念其犯罪情節並
    非嚴重，暨其犯罪之動機、目的、手段、生活狀況等一切情
    狀，量處如主文所示之刑，並諭知罰金之折算標準。
據上論斷，應依刑事訴訟法第455 條之1 第1 項、第3 項、第36
9 條第1 項前段、第364 條、第299 條第1 項前段，刑法第135
條第1 項、第140 條第1 項、第55條、第47條第1項、第41條第1
項前段、刑法施行法第1 條之1 ，判決如主文。
本案經檢察官李文和到庭執行職務。
中    華    民    國    97    年    5     月    23    日
                  刑事第十庭  審判長法  官  何秀燕
                                    法  官  顏銀秋
                                    法  官  吳金芳
以上正本證明與原本無異。
不得上訴。
中    華    民    國    97    年    5     月    23    日
                                    書記官  武凱葳
附錄本案論罪科刑法條：
中華民國刑法第135條
（妨害公務執行及職務強制罪）
對於公務員依法執行職務時，施強暴脅迫者，處 3 年以下有期徒
刑、拘役或 3 百元以下罰金。
意圖使公務員執行一定之職務或妨害其依法執行一定之職務或使
公務員辭職，而施強暴脅迫者，亦同。
犯前二項之罪，因而致公務員於死者，處無期徒刑或 7 年以上有
期徒刑；致重傷者，處 3 年以上、 10 年以下有期徒刑。
中華民國刑法第140條
（侮辱公務員公署罪）
於公務員依法執行職務時，當場侮辱，或對於其依法執行之職務
公然侮辱者，處6 月以下有期徒刑、拘役或1 百元以下罰金。對
於公署公然侮辱者亦同。


司法院資訊處製作；財團法人民間司法改革基金會備份。
